【裁判字號】    89,家抗,8
【裁判日期】    890118
【裁判案由】    指定遺產管理人
【裁判全文】
臺灣高等法院民事裁定  八十九年度家抗字第八號
      抗  告  人  甲○○
右抗告人因指定遺產管理人事件，對於中華民國八十八年十二月八日臺灣臺北地方法
院八十八年度管字第一０六號所為裁定提起抗告，本院裁定如左：
      主      文
原裁定廢棄，應由原法院更為裁定。
      理      由
一、抗告意旨略以：伊祖父陳有力於十三年九月十九日死亡，遺有土地十筆由伊與伊
    叔父陳義西共同繼承，而陳義西於六十年三月廿四日死亡，其三十八年間來台申
    請戶籍登記之申請書，雖記載配偶為陳林素珍，惟陳義西係一人自廈門來台，其
    後之戶籍資料均無關於陳林素珍之登載，故陳義西有無繼承人確屬不明，伊以利
    害關係人之身分聲請原法院指定陳義西之遺產管理人，應屬有據，乃原裁定以陳
    義西之戶籍資料載有配偶陳林素珍，即駁回伊聲請，自有未洽，原裁定應予廢棄
    ，並請指定伊為遺產管理人云云。
二、按繼承開始時，繼承人之有無不明，而無親屬會議或親屬會議未於一個月內選定
    遺產管理人者，利害關係人得聲請法院選任遺產管理人，並由法院依公示催告程
    序，定六個月以上之期限，公告繼承人，命其於期限內承認繼承，此觀民法第一
    千一百七十七條、第一千一百七十八條第一項規定自明。查抗告人主張其祖父陳
    有力於十三年九月十九日死亡，遺有土地十筆由伊與伊叔父陳義西共同繼承，陳
    義西於六十年三月廿四日死亡，其有無繼承人尚屬不明等情，已據提出戶籍謄本
    、土地登記簿謄本等件為證；依該戶籍謄本記載，陳義西之配偶欄雖載有陳林素
    珍其人，惟陳義西最早設籍係在三十八年四月廿六日，由原籍地即福建省廈門市
    遷入當時之台北縣北投鎮（見原審卷第十八頁），其時陳義西為戶長，戶內並無
    其他親屬，其後陳義西經多次遷徒，及至六十年三月廿四日死亡（籍設台北市○
    ○街○段一一五巷三號），其戶內均無陳林素珍之戶籍登載；且陳義西係民國前
    十三年十二月一日出生，其於三十八年間即申報有配偶陳林素珍，依此推論，陳
    林素珍年歲亦高，其人現在何處，是否存活，均有不明；乃原裁定徒以以戶籍配
    偶欄記載「陳林素珍（存）」，即謂陳義西尚有繼承人，並據以駁回抗告人之聲
    請，自有可議，抗告意旨指摘原裁定不當，非無理由，惟遺產管理事件，除選任
    遺產管理人外，有關該遺產之處理及遺產管理人執行職務等事項亦由原法院監督
    ，自宜由原法院調查後更為裁定，爰將原裁定廢棄，發回原法院處理。
三、依非訟事件法第二十八條、民事訴訟法第四百九十二條第二項，裁定如主文。
中    華    民    國    八十九    年        一      月        十八      日
                            臺灣高等法院民事第四庭
                                審判長法  官  李  瓊  蔭
                                      法  官  張      蘭
                                      法  官  高  孟  焄
右正本係照原本作成。
如不服本裁定，應於收受送達後十日內向本院提出抗告狀，並應繳納抗告費新台幣四
十五元正。
中    華    民    國    八十九    年        一      月       二十四     日
                                      書記官  張  淑  芳


司法院資訊處製作；財團法人民間司法改革基金會備份。
